【裁判字號】    94,簡上,150
【裁判日期】    950711
【裁判案由】    給付票款
【裁判全文】
臺灣桃園地方法院民事判決             94年度簡上字第150號
上  訴  人  甲○○
訴訟代理人  陳欣佑律師
被  上訴人  丙○○
訴訟代理人  王信雄律師
上列當事人間請求給付票款事件，上訴人對於民國94年5月11日
本院中壢簡易庭93年度壢簡字第990號第一審判決，提起上訴，
本院於民國95年6月27日言詞辯論終結，判決如下：
    主  文
上訴駁回。
第二審訴訟費用由上訴人負擔。
    事實及理由
一、被上訴人起訴主張：(一)訴外人霖詠企業有限公司（下稱霖詠
    公司）於民國92年12月5 日，向其借款新台幣（下同）945,
    000 元，並背書交付上訴人所簽發、付款人均為華南商業銀
    行龍潭簡易型分行之發票日期93年5 月22日、票號FC000000
    0 、金額302,500 元及發票日期93年6 月22日、票號FC0000
    000 、金額455,100 元之支票2 紙（下稱系爭支票），惟被
    上訴人於屆期提示，竟遭存款不足及拒絕往來為由退票而未
    獲付款。被上訴人並非無對價或以不相當對價取得系爭支票
    。(二)上訴人係系爭支票之發票人，不論上訴人係基於何種原
    因關係將系爭支票交予訴外人霖詠公司之負責人乙○○，均
    不得對抗被上訴人。(三)爰依票據法律關係請求被上訴人應與
    訴外人霖詠公司連帶給付票款，及自各該提示日翌日起至清
    償日止，按週年利率6%計算之利息等語。(四)並答辯聲明：駁
    回上訴。
二、上訴人則以：(一)系爭支票係上訴人受到訴外人霖詠公司之負
    責人乙○○詐欺所簽發交付，被上訴人事前即已明知，故其
    背書取得系爭支票係屬惡意或有重大過失，自不得享有票據
    上權利。(二)系爭支票上訴人之發票日期，與被上訴人主張之
    以匯款方式借款予訴外人霖詠公司之時間及金額均有所出入
    ，且有違一般票貼須先預扣20 %之商業慣例，故單純之匯款
    並不足以證明被上訴人與訴外人霖詠公司間確有借貸關係，
    是被上訴人係無對價或以不相當之對價取得系爭支票，自不
    得享有優於前手之權利，即不得享有票據上之權利。(三)退萬
    步言，縱系爭支票係訴外人霖詠公司作為擔保與被上訴人間
    之借貸，上訴人就系爭支票票面金額亦只為物上保證人，並
    非主債務人，依民法第745 條及銀行法第12條之1 之規定，
    被上訴人應就主債務人即訴外人霖詠公司之財產強制執行而
    無效果時，始得對上訴人主張系爭支票之票據權利等語資為
    抗辯。(四)並為上訴聲明：(1)原判決關於上訴人部分廢棄。(2)
    上開廢棄部分，被上訴人在第一審之訴駁回。
三、兩造不爭執部分：
    (一)被上訴人於92年12月5 日匯款945,000 元予訴外人霖詠公
      司。
    (二)系爭支票係上訴人所簽發，由訴外人霖詠公司背書後交付
      予被上訴人。
    (三)系爭支票屆期經被上訴人提示，遭以存款不足及拒絕往來
      戶理由退票。
四、本院判斷：
    (一)被上訴人起訴主張系爭支票係訴外人霖詠公司於92年12月
      5 日，向其借款945,000 元時所背書交付，惟其於屆期提
      示時，竟遭存款不足及拒絕往來為由退票，而上訴人係發
      票人，故請求上訴人與訴外人霖詠公司連帶給付票款之事
      實，業據其提出系爭支票正反面、退票理由單及匯款單（
      均為影本）為證。（原審判命上訴人應與訴外人霖詠公司
      連帶給付被上訴人757,600 元本息，上訴人聲明不服，訴
      外人霖詠公司並未聲明不服）。而上訴人對此書證之真正
      亦不爭執，惟以上開情詞置辯，是本件應審酌者乃在於，
      被上訴人是否以無對價或以不相當對價取得系爭支票？經
      查：依支票乃文義證券及無因證券，證券上之權利義務悉
      依證券上所載文句而決定其效力且票據行為為不要因行為
      ，執票人不負證明關於給付原因之責任（最高法院49年臺
      上字第33 4號、64年臺上字第1540號判例意旨可資參照）
      。本件被上訴人係本於票據關係請求上訴人給付票款，並
      已提出上訴人不爭執之系爭支票為立證方法，上訴人無論
      係以被上訴人惡意取得、無對價或以不相當對價方式取得
      為抗辯，依民事訴訟法第277 條之規定，均應就此有利於
      己之事實，負舉證責任。故本件負舉證責任之上訴人，若
      先不能舉證，以證實自己主張之事實為真實，縱被上訴人
      就其主張系爭支票是訴外人霖詠公司向其借款所背書交付
      所提出之證據尚有疵累，亦不得作為有利於上訴人之認定
      。
    (二)上訴人雖提出刑事告訴狀及臺灣桃園地方法院檢察署通知
      函主張系爭支票係遭訴外人霖詠公司負責人乙○○詐騙所
      簽發交付，縱令屬實，亦僅能證明訴外人霖詠公司負責人
      乙○○取得系爭支票係基於惡意，並無法逕而即謂經由背
      書取得系爭紙支票之被上訴人於取得系爭支票時亦係出於
      惡意。
    (三)又上訴人以被上訴人匯款予訴外人霖詠公司之時間係在92
      年12月5 日，而系爭支票之發票日期分別係93年5 月22日
      及93年6 月22日，及依商業慣例，票據貼現須預扣20 %之
      利息，故如係向被上訴人借款，實際上所能收到之金額理
      應僅有606,200 元（即支票面額757,600 －757,600 ×20
      %） ，被上訴人竟匯款945,000 元，顯不合常理，辯稱被
      上訴人係以無對價或以不相當對價取得系爭支票乙節，經
      查，上訴人既不否認被上訴人確實匯款945,000 元予訴外
      人霖詠公司，則被上訴人經由訴外人霖詠公司背書取得系
      爭支票即不得謂係無對價或不相當對價取得，況且上訴人
      迄至本院言詞辯論終結前，亦未能舉證證明系爭支票係被
      上訴人基於票貼所取得，及一般票貼須預扣20% 利息之商
      業慣例，是上訴人以被上訴人與訴外人霖詠公司間之匯款
      並不能證明渠等間借貸關係，辯稱被上訴人係以無對價或
      以不相當之對價取得系爭支票，否認被上訴人之請求，仍
      屬於法無據。
    (四)再被上訴人係基於票據法律關係向上訴人請求給付票款，
      並非基於保證之法律關係，且被上訴人亦非依銀行法組織
      登記，經營銀行業務之機構，並無銀行法第12條之1 規定
      之適用，是上訴人辯稱被上訴人應就主債務人即訴外人霖
      詠公司之財產強制執行而無效果時，始得對上訴人主張系
      爭支票之票據權利，亦無理由。
    (五)末按支票之發票人、背書人，對於執票人連帶負責。票據
      法第144 條準用第96條第1 項規定甚明，從而被上訴人請
      求上訴人應與訴外人霖詠公司連帶給付票款共計757,600
      元及自各該提示日之翌日起至清償日止，按年息6%計算之
      利息為有理由，應予准許。又，本件係民事訴訟法第427
      條第2 項第6 款訴訟，適用簡易序所為上訴人敗訴之判決
      ，應依職權宣告假執行，民事訴訟法第389 條第1 項第3
      款定有明文。是則原審判命上訴人如數給付，並依職權宣
      告假執行，於法並無違誤。上訴意旨指摘原判決不當，求
      予廢棄改判，為無理由，應予駁回其上訴。
六、結論：本件上訴為無理由，依民事訴訟法第436 條之1 第3
    項、第449條第1項、第78條，判決如主文。
中    華    民    國    95    年    7     月    11    日
                  民事第一庭  審判長法  官  郭琇玲
                                    法  官  賴惠慈
                                    法  官  林淑鳳
以上正本係照原本作成。
不得上訴。
中    華    民    國    95    年    7     月    14    日
                                    書記官  冒佩妤


司法院資訊處製作；財團法人民間司法改革基金會備份。
